臺灣臺南地方法院臺南簡易庭民事判決
111年度南簡字第306號
原      告  邱王雅雲
被      告  陳益和  

上列當事人間請求遷讓房屋等事件，本院於民國111年5月10日言
詞辯論終結，判決如下：
    主      文
被告應將門牌號碼臺南市○區○○街000號房屋騰空遷讓返還予原告
，及自民國111年3月27日起至遷讓返還上開房屋之日止，按月給
付原告新臺幣2,000元。
原告其餘之訴駁回。
訴訟費用新臺幣1,110元，其中新臺幣1,000元由被告負擔，餘由
原告負擔。
本判決第一項得假執行。但被告如以新臺幣109,900元為原告預
供擔保，得免為假執行。
    事實及理由
一、本件被告經合法通知，未於最後言詞辯論期日到庭，核無民
    事訴訟法第386條所列各款情形，爰依原告之聲請，由其一
    造辯論而為判決。 
二、原告主張：原告於民國107年6月16日與被告口頭約定，由原
    告將其所有之門牌號碼臺南市○區○○街000號房屋（下稱系爭
    房屋）出租予被告，每月租金為新臺幣（下同）2,000元，
    未約定租賃期限。詎被告自110年1月16日起即未繳交租金，
    原告曾於110年8月向被告要房租，然遭被告毆打，原告業以
    存證信函通知被告限期繳清及搬遷，並終止租約，被告於終
    止租約後，未依約遷讓返還系爭房屋，屬無權占有，侵害原
    告之所有權，且被告繼續使用系爭房屋，每月可得相當於租
    金之利益，致原告受有損害，爰依民法第767條第1項規定及
    不當得利之法律關係提起本訴，並聲明：1.被告應將系爭房
    屋遷騰空遷讓返還原告，2.被告應自110年1月16日起至遷讓
    系爭房屋之日止，按月給付原告2,000元。
三、被告未於言詞辯論期日到場，亦未提出準備書狀做任何聲明
    或陳述。 
四、本院之判斷：
　(一)原告主張系爭房屋為其所有，其與被告以口頭訂立租約，
      由原告將系爭房屋出租予被告，每月租金為2,000元，未
      約定租賃期限，被告自110年1月16日起即未繳交租金，且
      繼續占有系爭房屋等事實，業據提出系爭房屋稅籍證明書
      1紙為憑（見本院補字卷第39頁），而被告於相當時期受
      合法通知，未於言詞辯論期日到場，亦未提出任何書狀或
      證據資料供本院審酌，依民事訴訟法第280條第3項前段準
      用同條第1項規定，視同自認，本院綜合上開證據調查結
      果，自堪信原告之主張為真實。
　(二)按所有人對於無權占有或侵奪其所有物者，得請求返還之
      ，民法第767條第1項前段定有明文。次按承租人應依約定
      日期，支付租金；租金支付有遲延者，出租人得定相當期
      限，催告承租人支付租金，如承租人於其期限內不為支付
      ，出租人得終止契約。租賃物為房屋者，遲付租金之總額
      ，非達2個月之租額，不得依前項之規定，終止契約。此
      為民法第439條前段、第440條第1項、第2項前段分別明定
      。被告自110年1月16日起未繳租金，業如前述，其積欠之
      租金已逾2個月之租額；又原告曾於110年8月28日，至系
      爭房屋向被告收取租金，然遭被告毆打乙情，有臺灣臺南
      地方檢察署110年度偵字第21457號起訴書在卷可參（見本
      院卷第37、38頁），堪信為真實，應認原告於110年8月28
      日已向被告催告給付租金，且自催告後已經過相當期間。
      原告前雖於110年11月4日以本院補字卷第21頁所示存證信
      函對被告為終止租約之意思表示，然原告自承上開存證信
      函並未送達被告（見本院卷第33頁），自不生終止租約之
      效力。惟原告既已將上開存證信函附於起訴狀後，並於起
      訴狀中表明兩造間租約已消滅欲請求被告遷讓房屋之意，
      應認原告終止租約之意思表示已於被告收受起訴狀時即11
      1年3月26日（見本院卷第21頁送達證書）到達被告，並發
      生終止租約之效力。是兩造間就系爭房屋之租賃契約，於
      111年3月27日起因終止而消滅，被告已失其占有系爭房屋
      之合法權源，則原告依民法第767條第1項前段之規定，請
      求被告將系爭房屋騰空遷讓返還予原告，為有理由，應予
      准許。
　(三)又按無法律上之原因而受利益，致他人受損害者，應返還
      其利益。不當得利之受領人應返還之利益，依其利益之性
      質不能返還，應償還其價額。民法第179條、第181條但書
      定有明文。兩造間就系爭房屋之租約既於111年3月26日屆
      期消滅，被告自111年3月27日起，仍繼續占有系爭房屋，
      核屬無法律上之原因而受有使用系爭房屋之利益，並因而
      造成房屋所有權人即原告受有無法使用系爭房屋之損害，
      原告自得請求被告給付相當於租金之不當得利。又兩造就
      系爭房屋約定之租金既為每月2,000元，自得以此作為被
      告使用系爭房屋利益之計算標準。是原告請求被告自111
      年3月27日起至遷讓返還系爭房屋之日止，按月給付原告2
      ,000元，核屬有據，應予准許。至原告另請求被告給付自
      110年1月16日起至111年3月26日止間之不當得利部分，因
      兩造之租約於111年3月26日前仍然存在，被告占有使用系
      爭房屋即非無法律上之原因，是原告此部分不當得利之請
      求，於法無據，不應准許，
五、綜上所述，原告依民法第767條第1項前段及不當得利之法律
    關係，請求被告將系爭房屋騰空遷讓返還予原告，及自111
    年3月27日起至遷讓返還系爭房屋之日止，按月給付2,000元
    予原告，為有理由，應予准許。逾此範圍之請求，即屬無據
    ，應予駁回。 
六、按各當事人一部勝訴、一部敗訴者，其訴訟費用，由法院酌
    量情形，命兩造以比例分擔或命一造負擔，或命兩造各自負
    擔其支出之訴訟費用。民事訴訟法第79條定有明文。查本件
    訴訟費用為1,110元（即第一審裁判費），爰依本件紛爭之
    起因、兩造之勝敗程度，確定本件訴訟費用之負擔如主文第
    三項所示。
七、本件係就民事訴訟法第427條規定適用簡易程序所為被告部
    分敗訴之判決，依同法第436條第2項準用第389條第1項第3
    款規定，應依職權宣告假執行。併依同法第392條第2項規定
    ，依職權宣告被告得預供相當金額之擔保而免為假執行。
八、訴訟費用負擔之依據：民事訴訟法第79條。
中　　華　　民　　國　　111 　年　　5 　　月　　24　　日
                  臺南簡易庭  法  官  張玉萱
以上正本係照原本作成。
如不服本判決，應於送達後20日內，向本院提出上訴狀並表明上
訴理由，如於本判決宣示後送達前提起上訴者，應於判決送達後
20日內補提上訴理由書（須附繕本），如委任律師提起上訴者，
應一併繳納上訴審裁判費。
中　　華　　民　　國　　111 　年　　5 　　月　　25　　日
                              書記官  鄭伊汝